臺灣臺南地方法院刑事判決　　　　　　　100年度訴字第603號
公　訴　人　臺灣臺南地方法院檢察署檢察官
被　　　告　李國昭
上列被告因違反毒品危害防制條例案件，經檢察官提起公訴（10
0 年度營毒偵字第6 號），被告於準備程序中就被訴事實為有罪
之陳述，經本院合議庭裁定改由受命法官獨任進行簡式審判程序
，判決如下：
    主  文
李國昭施用第一級毒品，累犯，處有期徒刑玖月；又施用第二級
毒品，累犯，處有期徒刑伍月。應執行有期徒刑壹年。
    事  實
一、李國昭(一)前於民國87年間，因施用毒品案件，經本院以87年
    度毒聲字第1283號裁定送觀察勒戒後，因認有繼續施用毒品
    之傾向，經本院以88年度毒聲字第403 號裁定令入戒治處所
    施以強制戒治，於88年7 月7 日因認無繼續強制戒治之必要
    而出所，所餘戒治期間付保護管束，於89年1 月23日保護管
    束期滿視為強制戒治執行完畢，經臺灣臺南地方法院檢察署
    檢察官以89年度戒毒偵字第89號為不起訴處分確定。其於前
    開處分執行完畢釋放後5 年內，(1)於90年間因施用毒品案件
    ，經檢察官提起公訴並聲請強制戒治，戒治部分經本院以91
    年度第176 號裁定令入戒治處所施以強制戒治，並於92年7
    月9 日戒治期滿執行完畢，起訴部分，經臺灣高等法院臺南
    分院以91年度上訴字第1294號判決判處有期徒刑1 年2 月確
    定，(2)於91年間因施用毒品案件，經本院以91年度易字第14
    89號判決判處有期徒刑6 月確定。(二)於96年間因施用毒品案
    件，經本院分別以96年度訴字第441 號判決判處有期徒刑9
    月確定，及以96年度易字第741 號判決判處有期徒刑6 月確
    定，上開二案嗣經減刑及定應執行刑為有期徒刑7 月，並於
    97年3 月19日執行完畢（構成累犯）。
二、李國昭猶未戒除毒癮，明知海洛因、美沙酮（METHADONE ）
    分別係毒品危害防制條例第2 條第2 項第1 款、第2 款所定
    之第一、二級毒品，不得非法施用、持有，仍分別基於施用
    第一、二級毒品之犯意，先後為下列犯行：(一)99年7 月31日
    上午7 時30分許，在其位於臺南縣官田鄉（現改制為臺南市
    官田區）大崎村大井5 號住處，將海洛因置入香菸內，並以
    火燒烤吸食之方式，施用海洛因1 次。(二)於同日上午11時許
    ，李國昭陪同曾淑婷（涉犯轉讓第二級毒品罪嫌，現由檢察
    官另行偵辦）前往臺南縣新營市（現改制為臺南市新營區○
    ○○街73號之「署立新營醫院」戒癮治療並服用第二級毒品
    美沙酮，到達醫院後，李國昭基於施用第二級毒品美沙酮之
    犯意，由曾淑婷本人將其戒癮所服用之美沙酮液體含在嘴巴
    內，攜帶至上開醫院門口，再以嘴對嘴之方式將曾淑婷嘴巴
    內之美沙酮液體餵食給李國昭施用。此時，遭在場埋伏之員
    警全程錄影蒐證，並依法逮捕之。李國昭在未有偵查犯罪職
    權之機關或公務員發覺其施用海洛因犯行前，向員警坦承前
    開施用海洛因犯行，並經同意後採尿送驗，鑑定結果呈鴉片
    類、可待因、嗎啡陽性反應及美沙酮（METHADONE ）、EDDP
    陽性反應，始知上情。
三、案經臺南縣警察局（現改制為臺南市政府警察局）新營分局
    報告臺灣臺南地方法院檢察署檢察官偵查起訴。
    理  由
一、本件被告李國昭所犯均為死刑、無期徒刑、最輕本刑3 年以
    上有期徒刑以外之罪，亦非屬高等法院管轄之第一審案件，
    其於準備程序進行中，先就被訴事實均為有罪之陳述，經告
    知簡式審判程序之旨，並聽取檢察官、被告之意見後，本院
    合議庭依刑事訴訟法第273 條之1 第1 項裁定進行簡式審判
    程序，是本案之證據調查，依同法第273 條之2 規定，不受
    同法第159 條第1 項、第161 條之2 、第161 條之3 、第16
    3 條之1 ，及第164 條至第170 條所規定證據能力認定及調
    查方式之限制，合先敘明。
二、毒品危害防制條例第20條、第23條將施用毒品之刑事處遇程
    序，區分為「初犯」及「5 年內再犯」、「5 年後再犯」，
    依其立法理由，認「初犯」經觀察、勒戒或強制戒治後，應
    為不起訴處分；經觀察、勒戒或強制戒治執行完畢釋放後，
    「5 年內再犯」者，因其再犯率甚高，原實施之觀察、勒戒
    及強制戒治既已無法收其實效，爰依法追訴；至經觀察、勒
    戒或強制戒治執行完畢釋放後，「5 年後再犯」者，前所實
    施之觀察、勒戒或強制戒治已足以遮斷其施用毒品之毒癮，
    為期自新及協助其斷除毒癮，仍適用與「初犯」相同之規定
    ，先經觀察、勒戒或強制戒治之程序。是依上開規定，僅限
    於「初犯」及「5 年後再犯」2 種施用毒品之情形，始應先
    經觀察、勒戒或強制戒治程序；倘被告於5 年內已再犯施用
    毒品罪，經依法追訴處罰，縱其第3 次（或第3 次以上）再
    度施用毒品之時間，在初犯經觀察、勒戒或強制戒治執行完
    畢釋放5 年以後，已不合於「5 年後再犯」之規定，且因已
    於「5 年內再犯」，顯見其再犯率甚高，原實施觀察、勒戒
    或強制戒治已無法收其實效，即應依該條例第10條處罰（最
    高法院95年度第7 次刑事庭會議決議及97年度第5 次刑事庭
    會議決議意旨參照）。本件被告曾受如事實欄所述之觀察、
    勒戒處分，並於上開處分執行完畢5 年內，再犯施用毒品案
    件，經臺灣高等法院臺南分院以91年度上訴字第1294號判決
    判處有期徒刑1 年2 月、本院以91年度易字第14 89 號判決
    判處有期徒刑6 月確定等情，分別有刑案資料查註紀錄表、
    臺灣高等法院被告前案紀錄表及上開判決書在卷可稽，則被
    告前既曾因施用毒品案件，經上開處分執行完畢釋放後之5
    年內，再犯施用毒品罪，經依法追訴處罰，復於事實欄所述
    之時點更犯施用毒品罪，即非屬毒品危害防制條例第20條第
    3 項所規定之「5 年後再犯」之情形，揆諸上開最高法院決
    議意旨，縱其本次所犯2 件施用毒品案件距上開處分執行完
    畢已逾5 年，仍應由本院依法論罪科刑。
三、訊據被告對於上開事實於本院準備、審理程序均坦承不諱（
    見本院卷第25頁、第28頁反面），並有臺南縣警察局（現改
    制為臺南市政府警察局）民治派出所採取尿液編號對照表、
    採取尿液名冊（見警卷第20-21 頁）、長榮大學於99年8 月
    9 日出具之確認報告（見警卷第18頁）、詮昕科技股份有限
    公司於99年9 月15日出具之濫用藥物尿液檢驗報告影本（見
    警卷第19頁）、行政院衛生署新營醫院100 年2 月17日新營
    醫病字第1000000482號函暨所附醫師答覆資料（見營毒偵卷
    第43-44 頁）、行政院衛生署食品藥物管理局100 年2 月23
    日FDA 管字第1000009416號函（見營毒偵卷第45頁）各1 份
    及蒐證照片共8 張（見營毒偵卷第46-49 頁）在卷可稽，此
    外，施用第二級毒品美沙酮部分，亦與證人曾淑婷證述情節
    相符（見營毒偵卷第53-54 頁），堪認被告上開任意性之自
    白，確均與事實相符。是本件事證明確，被告犯行洵堪認定
    ，應予依法論科。
四、按海洛因、美沙酮分屬毒品危害防制條例第2 條第2 項第1
    款、第2 款所列之第一、二級毒品，是核被告所為，分別係
    犯毒品危害防制條例第10條第1 項、第2 項之施用第一級、
    第二級毒品罪。被告持有第一級、第二級毒品進而施用，其
    持有之低度行為應為施用之高度行為所吸收，不另論罪。被
    告所犯上開施用第一級毒品海洛因、第二級毒品美沙酮之罪
    ，犯意各別，行為互殊，應予分論併罰。又被告有如事實欄
    所記載經執行有期徒刑完畢之犯罪前案紀錄，此有前開臺灣
    高等法院被告前案紀錄表在卷可按，其於受徒刑之執行完畢
    後，5 年以內故意再犯本案有期徒刑以上之罪，為累犯，均
    應依刑法第47條第1 項之規定，加重其刑。又被告係在警方
    未發覺其施用第一級毒品前，即主動自承有施用海洛因犯行
    ，並同意採尿，業據被告於警詢時供述在卷，被告行為合乎
    自首之要件，爰依刑法第62條規定減輕其刑，並依法先加後
    減之。爰審酌被告前因施用毒品案件，經觀察、勒戒之治療
    程序後，猶不思戒絕革除惡習，仍為本案2 次犯行，顯然其
    意志力甚為薄弱，迄未能戒除毒癮，惟兼衡被告施用毒品犯
    行，在性質上乃屬對自我身心健康之自戕行為，尚未嚴重破
    壞社會秩序、侵害他人權益，及犯後坦承犯行，尚有悔意等
    一切情狀，分別量處如主文所示之刑，並認檢察官具體求刑
    定應執行刑為有期徒刑1 年，應屬適當，爰依法定其應執行
    之刑。
據上論結，應依刑事訴訟法第273條之1第1項、第299條第1項前
段，毒品危害防制條例第10條第1項、第2項，刑法第11條前段、
第47條第1項、第51條第5款、第62條，判決如主文。
本案經檢察官薛雯文到庭執行職務
中    華    民    國   100    年    6     月    30    日
                  刑事第十庭    法  官  羅郁棣
以上正本證明與原本無異。
如不服本判決應於收受本判決後10日內向本院提出上訴書狀，並
應敘述具體理由。其未敘述上訴理由者，應於上訴期間屆滿後20
日內向本院補提理由書狀（均須按他造當事人之人數附繕本）「
切勿逕送上級法院」。
                                書記官  黃玉秀
中    華    民    國   100    年    6     月    30    日
附錄所犯法條：
毒品危害防制條例第10條
施用第一級毒品者，處 6 月以上 5 年以下有期徒刑。
施用第二級毒品者，處 3 年以下有期徒刑。